【裁判字號】    98,上易,2456
【裁判日期】    981208
【裁判案由】    竊盜
【裁判全文】
臺灣高等法院刑事判決                98年度上易字第2456號
上  訴  人  臺灣桃園地方法院檢察署檢察官
被      告  乙○○
                    （現於臺灣臺東監獄武陵分監執行中）
上列上訴人因被告竊盜案件，不服臺灣桃園地方法院98年度易字
第684 號，中華民國98年8 月17日第一審判決（起訴案號：臺灣
桃園地方法院檢察署98年度偵字第11274 號），提起上訴，本院
判決如下：
    主  文
原判決關於無罪部分撤銷。
乙○○意圖為自己不法之所有，而侵占離本人所持有之物，處罰
金新臺幣壹仟元，如易服勞役，以新臺幣壹仟元折算壹日。
    事  實
一、乙○○於民國98年4 月30日晚間10時許，騎乘腳踏車在桃園
    市區內閒逛，途經桃園縣桃園市○○路142 號前東門國小陸
    橋階梯下，發現遠傳電信手提紙袋一個（內含衣服二件、毛
    巾一條），係為離本人所持有之物（該遠傳電信手提紙袋為
    甲○○所有，於同日晚間10時許前某時，將其管領使用之車
    牌號碼Q7－9115號自用小客車，停放在桃園縣桃園市○○路
    182 號前，嗣遭不詳姓名、年籍之人士破壞右後窗，竊取置
    於小客車內該遠傳電信手提紙袋）。竟意圖為自己不法之所
    有，撿拾該遠傳電信手提紙袋，放置在其腳踏車後座，將之
    侵占入己後離去。甲○○發現其上揭小客車遭破壞、失竊前
    揭手提紙袋後，即撥打電話告知其同事彭俊義，迨彭俊義於
    同日晚間11時30分許，在桃園縣桃園市○○○路32號前發現
    乙○○騎乘腳踏車，後座置放甲○○所失竊前揭手提紙袋，
    即趨前攔阻乙○○並報警處理，嗣通知甲○○前來指認，始
    偵悉上情。
二、案經桃園縣政府警察局桃園分局報請臺灣桃園地方法院檢察
    署檢察官偵查起訴。
    理  由
壹、程序事項：
一、審理範圍：
    檢察官僅對原審判決被告竊盜無罪部分提起上訴，被告則未
    提起上訴，基上說明，本院僅須就檢察官合法之上訴部分進
    行實體審理，先予敘明。
二、證據能力：
    按被告以外之人於審判外之言詞或書面陳述，除法律有規定
    者外，不得作為證據。又被告以外之人於審判外之陳述，雖
    不符合同法第159 條之1 至第159 條之4 之規定，但經當事
    人於審判程序同意作為證據，法院審酌該言詞陳述或書面陳
    述作成時之情況，認為適當者，亦得為證據。當事人、代理
    人或辯護人於法院調查證據時，知有第159 條第1 項不得為
    證據之情形，而未於言詞辯論終結前聲明異議者，視為有前
    項之同意，刑事訴訟法第159 條第1 項及第159 條之5 分別
    定有明文。本判決下引之證據，被告、檢察官均表示無意見
    （見本院卷第34頁背面），迄於言詞辯論終結前，亦未爭執
    證據能力，本院審酌該等證據作成情況，核無違法取證或其
    他瑕疵，認均有證據能力。
貳、實體事項
一、訊據被告乙○○坦承於上開時地，見被害人甲○○所有遠傳
    電信手提紙袋一個（內含衣服二件、毛巾一條），即撿拾該
    手提紙袋，放置在其腳踏車後座離開現場，惟辯稱：伊以為
    上開手提袋及袋內衣服、毛巾，係他人丟棄物品云云。
二、經查：(一)前揭甲○○所有遠傳電信手提紙袋，係甲○○置放
    在其管理使用停放在桃園縣桃園市○○路182 號前之上開小
    客車內，遭不詳姓名之成年人破壞小客車右後窗所失竊之物
    ，業經證人甲○○於警詢及偵查中指證明確，該遠傳電信手
    提紙袋係離本人所持有之物。而被告其前述時地檢拾後侵占
    入，據為己有，嗣遭被害人之同事彭俊義在前揭時地發現，
    報警及通知被害人甲○○前來指認，亦經證人彭俊義於偵查
    中結證屬實，並有扣案遠傳電信手提紙袋一個（內含衣服二
    件、毛巾一條）之扣押筆錄、扣押物品目錄表、贓物領據各
    一張及查獲時現場相片、指認照片、失竊物品照片共六張在
    卷可稽。(二)被告雖執前詞置辯，惟查上揭遠傳電信手提紙袋
    內之上衣二件及毛巾一條，外觀嶄新且摺疊整齊，有前述失
    竊物品照片在卷可證（98年度偵字第10449 號卷第25頁），
    足見屬有經濟價值之物，客觀上足使人認為是離其所有人持
    有之物，被告既知該等物品為他人脫離持有之物，卻未徵得
    所有人之同意，於檢拾後迅離現場，其有不法所有之意圖甚
    明。是被告所辯顯係飾卸之詞，不足採信，其侵占離本人持
    之物犯行，堪以認定。
三、核被告乙○○所為，係犯刑法第337 條之侵占離本人所持有
    之物罪。檢察官雖起訴被告係犯刑法第320 條第1 項之竊盜
    罪。惟被告堅決否認涉有此竊盜犯行，辯稱：被害人甲○○
    失竊的遠傳電信手提紙袋，伊是在桃園市春路東門國小附近
    路橋下撿到的，撿到之後就將之放在所騎乘腳踏車後座等語
    。查被告固於查獲時持有被害人甲○○失竊之遠傳電信手提
    紙袋，然其已堅決否認該遠傳電信手提紙袋為其行竊所得。
    且被告取得該遠傳電信手提紙袋之可能原因，非僅一端，而
    公訴人所舉之前揭人證及文書證物，僅能證明該遠傳電信手
    提紙袋失竊及查獲之過程，然未能證明何為下手行竊之人，
    自不得僅以被告於查獲時持有該遠傳電信手提紙袋之客觀狀
    態，即逕論被告係竊取被害人財物之人。本件被告既堅決否
    認竊取被害人甲○○財物，而承認所持有之遠傳電信手提紙
    袋係其拾獲，又無其他積極證據足認被告為行竊之人，自難
    認被告有此之竊盜犯行，惟「侵占離本人持有之物罪」之行
    為人，對該物並未先具有委任管理等持有之關係，此與其他
    類型之侵占罪不同，而與「竊盜罪」相同，且所謂「侵占」
    與「竊盜」，俱以不法手段占有領得財物，其客觀構成要件
    之主要事實雷同，二罪復同以為自己或第三人不法之所有為
    主觀要件，同以他人之財物為客體，同為侵害財產法益之犯
    罪，罪質尚無差異，應認為具有同一性（最高法院86年度台
    非字第187 號判決可資參照）。是檢察官起訴法條雖屬有誤
    ，惟起訴之事實與本院認定之犯罪事實，因其基本社會事實
    同一，本院自得審理，並予變更起訴法條。
四、被告應構成侵占離本人所持有之物罪，業如上述，原審認定
    被告無罪，尚有未洽，檢察官上訴為有理由，此部分自應由
    本院予以撤銷改判。爰審酌被告為圖小利而為本件犯行，手
    段平和、惡性非重及其犯後態度等一切情狀，量處罰金新臺
    幣一千元，並諭知易服勞役之折算標準。
五、又為替代短期自由刑之執行，增訂易刑處分之社會勞動，刑
    法第41條、第42條之1 分別於98年1 月21日修正公布、同年
    6 月10日新增公布，均自98年9 月1 日施行，惟依修正後刑
    法第41條、第42條之1 規定，易服社會勞動係由檢察官斟酌
    個案情形指揮執行，毋庸聲請法院裁定，故此部分無須為新
    舊法之比較適用，本院亦無須於判決主文中諭知易服社會勞
    動之折算標準，附此敘明
據上論斷，應依刑事訴訟法第369 條第1 項前段、第364 條、第
299 條第1 項前段，刑法第337 條、第42條第3 項，刑法施行法
第1 條之1 ，判決如主文。
本案經檢察官陳明光到庭執行職務。
中    華    民    國    98    年    12    月    8     日
                  刑事第四庭  審判長法  官  陳筱珮
                                    法  官  陳玉雲
                                    法  官  邱滋杉
以上正本證明與原本無異。
不得上訴。
                                    書記官  劉貞達
中    華    民    國    98    年    12    月    8     日
附錄本案論罪科刑法條全文－－
刑法第337 條：
意圖為自己或第三人不法之所有，而侵占遺失物、漂流物或其他
離本人所持有之物者，處五百元以下罰金。


司法院資訊處製作；財團法人民間司法改革基金會備份。
